臺灣高等法院臺南分院刑事判決
110年度金上訴字第504號
上  訴  人  
即  被  告  鍾其益

上列上訴人因詐欺等案件，不服臺灣雲林地方法院109年度易字
第668號中華民國110年2月26日第一審判決（起訴案號：臺灣雲
林地方檢察署109年度偵字第3086號），提起上訴，本院判決如
下：
    主  文
原判決撤銷。
乙○○幫助犯洗錢防制法第十四條第一項之一般洗錢罪，累犯，處
有期徒刑參月，併科罰金新臺幣貳萬元，罰金如易服勞役，以新
臺幣壹仟元折算壹日。
    事  實
一、乙○○可預見將自己所持有之金融存款帳戶交予他人使用，將
    可能遭他人利用作為財產犯罪之工具，並用於使他人逃避刑
    事追訴，移轉特定犯罪所得而洗錢，竟基於縱使所提供之帳
    戶資料被作為詐欺取財及洗錢之用，亦不違背其本意之幫助
    詐欺取財及幫助洗錢之不確定犯意，仍依真實姓名年籍不詳
    ，自稱「張先生」（下稱「張先生」）之詐欺成員指示，於
    民國107年3月間某日，在雲林縣○○鄉○○村○○路000號之C室前
    ，將其所有之京城商業銀行股份有限公司○○分行帳號000000
    000000000號帳戶（下稱本件京城銀行帳戶）之金融卡及密
    碼，當面交付與「張先生」，而容任「張先生」及所屬詐欺
    成員使用本件京城銀行帳戶。嗣該詐騙成員（無證據證明已
    達3人以上或有未滿18歲之人共同犯之）於取得本件京城銀
    行帳戶之金融卡及密碼後，即共同意圖為自己不法之所有，
    基於詐欺取財及洗錢之犯意聯絡，於108年9月21日，以附表
    所示之詐騙方法詐騙甲○○，致甲○○陷於錯誤，於附表所示之
    匯款時間，匯款附表所示之金額，至附表所示之本件京城銀
    行帳戶，該等款項後遭陸續提領一空而移轉犯罪所得，製造
    金流斷點，使他人逃避刑事追訴。嗣甲○○欲退出該遊戲，將
    儲值金提款換現，然該詐欺成員竟稱其所欲提領之金額過大
    ，必須透過第三方平台進行匯款，故要求甲○○必須先給付總
    金額百分之10即新臺幣（下同）170萬元之保證金始能進行
    換現，甲○○因而發覺受騙，報警處理，始循線查悉上情（同
    案被告許允穎部分，業經原審判處罪刑確定）。
二、案經甲○○訴由臺北市政府警察局南港分局報告臺灣士林地方
    檢察署陳請臺灣高等檢察署檢察長令轉臺灣雲林地方檢察署
    檢察官偵查起訴。
    理  由
壹、程序方面（證據能力）：
    按被告以外之人於審判外之陳述，雖不符刑事訴訟法第159
    條之1至第159條之4之規定，而經當事人於審判程序同意作
    為證據，法院審酌該言詞陳述或書面陳述作成時之情況，認
    為適當者，亦得為證據；當事人、代理人或辯護人於法院調
    查證據時，知有刑事訴訟法第159條第1項不得為證據之情形
    ，而未於言詞辯論終結前聲明異議者，視為有前項之同意，
    刑事訴訟法第159條之5第1項、第2項分別定有明文。經查，
    本判決下列所引用被告以外之人於審判外之陳述（包括書證
    ），檢察官及被告乙○○於本院審理中均表示不爭執其證據能
    力，同意作為證據等語（見本院卷第125-127頁），亦未於
    言詞辯論終結前聲明異議，本院審酌上開證據資料製作時之
    情況，尚無違法不當及證明力明顯過低之瑕疵，亦認為以之
    作為證據應屬適當，揆諸前開規定，認前揭證據資料有證據
    能力。至本判決所引用之非供述證據，檢察官及被告於本案
    言詞辯論終結前，均未爭執其證據能力，且查無非法或不當
    取證之情事，復為證明本件犯罪事實所必要之重要關係事項
    ，認均有證據能力，合先敘明。
貳、實體部分：
一、認定犯罪事實所憑之證據及理由：
　　上揭犯罪事實，業據被告於原審及本院審理中坦承不諱（見
    原審卷第140、148頁；本院卷第127-128頁），並據證人即
    告訴人甲○○於警詢及偵查中證述在卷（見士林偵卷第17-22
    、173-177頁）。此外，復有「億眾娛樂」網頁截圖（見士
    林偵卷第27頁）、告訴人甲○○與詐欺集團成員之對話紀錄截
    圖（見士林偵卷第28-29頁）、匯款交易成功明細（士林偵
    卷第31-36頁）、臺北富邦銀行匯款交易明細（士林偵卷第3
    3頁）、被告乙○○京城銀行帳戶申請人基本資料及客戶存提
    紀錄單（見士林偵卷第43-58頁）、華南商業銀行000000000
    000帳戶存款往來明細表暨對帳單（見雲林偵卷第83-105頁
    ）、臺北市政府警察局南港分局同德派出所陳報單、受理各
    類案件紀錄表、受理刑事案件報案三聯單（見士林偵卷第13
    3-135、139頁）、證人即告訴人甲○○臺灣土地銀行存摺封面
    影本（見士林偵卷第137頁）附卷可稽。綜上，足認被告上
    開任意性自白核與事實相符，堪予採信，本件事證明確，被
    告上開幫助詐欺取財及幫助一般洗錢之犯行，洵堪認定，應
    予依法論科。
二、論罪：
㈠、按行為人提供金融帳戶提款卡及密碼予不認識之人，非屬洗
    錢防制法第2條所稱之洗錢行為，不成立同法第14條第1項一
    般洗錢罪之正犯；如行為人主觀上認識該帳戶可能作為收受
    及提領特定犯罪所得使用，他人提領後即產生遮斷資金流動
    軌跡以逃避國家追訴、處罰之效果，仍基於幫助之犯意而提
    供，應論以幫助犯同法第14條第1項之一般洗錢罪(最高法院
    108年度台上大字第3101號刑事裁定參照)。故核被告所為，
    係犯刑法第30條第1項前段、同法第339條第1項之幫助詐欺
    取財罪，及犯刑法第30條第1項前段、洗錢防制法第14條第1
    項之幫助一般洗錢罪。公訴意旨雖漏未論以刑法第30條第1 
    項前段、洗錢防制法第14條第1項之幫助一般洗錢罪，惟起
    訴書已敘涉及此部分之犯罪事實，且此部分之犯行與起訴書
    所記載之幫助詐欺取財罪部分，有想像競合犯之裁判上一罪
    關係，本院自應一併審究，再者，原審及本院亦於審理時當
    庭告知被告涉犯上開罪名（見原審卷第133、140、148頁；
    本院卷第123頁），已足確保被告防禦權之行使，本院自得
    審理之。
㈡、又被告幫助詐欺集團詐欺告訴人甲○○，使其接續轉帳11次入
    本件京城銀行帳戶內，係就同一犯罪構成事實，本於單一犯
    意接續進行，為接續犯，屬包括一罪。再者，被告以一提供
    本件京城銀行帳戶之金融卡及密碼之行為，幫助詐欺集團成
    員詐騙甲○○，同時觸犯幫助詐欺取財罪及幫助一般洗錢罪，
    為想像競合，應依刑法第55條前段規定，從一重論以幫助一
    般洗錢罪。
㈢、被告前因酒後駕車公共危險案件，經臺灣雲林地方法院以104
    年度六交簡字第459號判決判處有期徒刑5月確定，經移送執
    行後，於105年3月17日徒刑易科罰金執行完畢，有臺灣高等
    法院被告前案紀錄表(見本院卷第137-141頁)附卷可稽，是
    被告受有期徒刑之執行完畢後，5年以內故意再犯本案有期
    徒刑以上之罪，為累犯，應依刑法第47條第1項之規定加重
    其刑。至司法院釋字第775號解釋係指個案應量處最低法定
    刑、又無法適用刑法第59條在內減輕規定之情形，法院應依
    此解釋意旨裁量不予加重最低本刑（最高法院108年度台上
    字第338號判決意旨參照），本案依被告犯罪情節，並無上
    開情事，自無從依上開解釋意旨裁量不予加重最低本刑。
㈣、又按犯前2條之罪，在偵查或審判中自白者，減輕其刑，洗錢
    防制法第16條第2項定有明文。本件被告於原審及本院審理
    時對於所犯同法第14條第1項之罪均自白不諱，依首開規定
    ，予以減輕其刑。又被告所犯幫助一般洗錢犯行，係以幫助
    之意思，參與構成要件以外之行為，為幫助犯，依刑法第30
    條第2項規定，按正犯之刑減輕之，並依法先加後遞減之。
參、撤銷改判之理由、量刑及沒收之敘明：
一、撤銷改判之理由：　　
　　原判決以被告罪證明確，因而予以論罪科刑，固非無見。惟
    查，本件被告於原審判決後已於110年8月4日與告訴人甲○○
    成立和解，約定被告願給付甲○○150萬元，給付方式係自110
    年9月10日起至111年8月10日止，於每月10日前給付甲○○5,0
    00元，自111年9月10日起至清償完畢日止，於每月10日前給
    付甲○○1萬元，如有1期未付，視為全部到期等情，有臺灣雲
    林地方法院110年8月4日110年度訴字第172號和解筆錄（見
    本院卷第133-134頁）存卷可稽。原審未及審酌被告前揭已
    與甲○○成立和解之情，因而量處被告有期徒刑3月，併科罰
    金5萬元，且諭知罰金如易服勞役之折算標準，所為刑之量
    定，稍嫌過重，容有未洽。被告上訴意旨據此請求從輕量刑
    ，為有理由。原判決既有上開違誤，自屬無可維持，應由本
    院將原判決予以撤銷改判，期臻妥適。
二、量刑：
　　爰審酌被告前有酒後駕車公共危險案件之刑案紀錄(不包括
    前已論累犯部分，已避免重複評價），有前揭臺灣高等法院
    被告前案紀錄表附卷足參，又其貪圖利益，率爾將本件京城
    銀行帳戶之金融卡及密碼，提供與詐欺集團成員使用，助長
    詐欺犯罪之風氣，製造金流斷點，使他人逃避刑事追訴，增
    加查緝犯罪之困難，並造成告訴人遭詐騙而受有上開非輕之
    財產損害，所為實應非難；惟念及被告並未實際參與本案詐
    欺取財之犯行，犯後復已於原審及本院審理時坦承幫助詐欺
    取財及幫助一般洗錢犯行之犯後態度，且已於110年8月4日
    與告訴人成立和解等情如上，再兼衡被告自陳五專畢業之智
    識程度，從事打零工之工作，月收入約3萬餘元，已婚，家
    中尚有配偶及4名子女之家庭生活狀況（見原審卷第149-150
    頁)等一切情狀，量處如主文欄第2項所示之刑，並諭知罰金
    如易服勞役之折算標準。至被告雖已與告訴人成立和解等情
    如上，惟被告前已因故意犯罪受有期徒刑以上刑之宣告，另
    被告又因酒後駕車公共危險案件，經臺灣雲林地方法院以10
    9年度交易字第70號判決判處有期徒刑6月確定，甫於109年1
    2月9日易科罰金執行完畢，有前揭臺灣高等法院被告前案紀
    錄表在卷可按，是被告不符合刑法第74條第1項第1款、第2
    款之緩刑要件，自無從為緩刑之宣告，併予敘明。
三、沒收之敘明：
    按供犯罪所用、犯罪預備之物或犯罪所生之物，屬於犯罪行
    為人者，得沒收之；前2項之沒收，於全部或一部不能沒收
    或不宜執行沒收時，追徵其價額。犯罪所得，屬於犯罪行為
    人者，沒收之；於全部或一部不能沒收或不宜執行沒收時，
    追徵其價額。宣告前2條之沒收或追徵，有過苛之虞、欠缺
    刑法上之重要性、犯罪所得價值低微，或為維持受宣告人生
    活條件之必要者，得不宣告或酌減之。刑法第38條第2項前
    段、第4項、第38條之1第1項前段、第3項、第38條之2第2項
    固分別定有明文。又按犯第14條之罪，其所移轉、變更、掩
    飾、隱匿、收受、取得、持有、使用之財物或財產上利益，
    沒收之，洗錢防制法第18條第1項前段固亦定有明文，而其
    立法理由係為沒收洗錢行為標的之財物或財產上利益，惟該
    條文並未規定「不論屬於犯罪行為人與否」均沒收之，自仍
    以屬於犯罪行為人者為限，始應予以沒收。查本件並無證據
    足以證明被告確有因幫助詐欺取財及幫助一般洗錢之犯行而
    有任何犯罪所得，自無犯罪所得應予宣告沒收、追徵之問題
    ；又被告所提供本件京城銀行帳戶之金融卡及密碼，已由詐
    欺集團成員持用，未據扣案，而該等物品可隨時停用、掛失
    補辦，且就沒收制度所欲達成之社會防衛目的亦無助益，不
    具刑法上之重要性，而無宣告沒收、追徵之必要，附此敘明
    。
據上論斷，應依刑事訴訟法第369條第1項前段、第364條、第299
條第1項前段，洗錢防制法第14條第1項、第16條第2項，刑法第1
1條前段、第30條第1項前段、第2項、第339條第1項、第47條第1
項、第55條、第42條第3項前段，刑法施行法第1條之1第1項，判
決如主文。
本案經檢察官王聖豪、林欣儀提起公訴，檢察官曾昭愷到庭執行
職務。 
中　　華　　民　　國　　110 　年　　8 　　月　　19　　日
                  刑事第四庭    審判長法  官　郭玫利
                                      法  官　曾子珍　
                                      法　官　陳金虎
以上正本證明與原本無異。
如不服本判決應於收受送達後20日內向本院提出上訴書狀，其未
敘述上訴理由者，並得於提起上訴後20日內向本院補提理由書（
均須按他造當事人之人數附繕本）「切勿逕送上級法院」。
                  　　　　　          書記官　蘇文儀   
中　　華　　民　　國　　110 　年　　8 　　月　　19　　日
附錄本案論罪科刑法條：
中華民國刑法第339條：
意圖為自己或第三人不法之所有，以詐術使人將本人或第三人之
物交付者，處5年以下有期徒刑、拘役或科或併科50萬元以下罰
金。
以前項方法得財產上不法之利益或使第三人得之者，亦同。
前二項之未遂犯罰之。
洗錢防制法第14條：
有第2條各款所列洗錢行為者，處7年以下有期徒刑，併科新臺幣
五百萬元以下罰金。
前項之未遂犯罰之。
前2項情形，不得科以超過其特定犯罪所定最重本刑之刑。

附表：
編號 被害人 詐騙方法 匯款時間 匯款金額（新臺幣）下同 匯入帳號   1 甲○○ 詐騙集團成員於108年9月21日，透過通訊軟體「微信」及「LINE」向甲○○佯稱：儲值遊戲平台「億眾娛樂」遊戲點數，每日會產生帳戶餘額1％之隔夜金云云，致甲○○陷於錯誤，為賺利息錢，於108年10月3日至10月27日間，轉帳匯款至上開詐欺集團成員指定之右揭人頭帳內。 108年10月3日10時34分 15萬元 本件京城銀行帳戶(共計240萬元)    108年10月4日10時21分 25萬元     108年10月5日12時46分 17萬元     108年10月13日20時2分 3萬元     108年10月14日16時29分 3萬元     108年10月15日10時31分 3萬元     108年10月16日11時23分 45萬元     108年10月18日21時9分 16萬元     108年10月22日14時23分 60萬元     108年10月25日13時17分 40萬元     108年10月27日18時22分 13萬元